【裁判字號】    99,上訴,993
【裁判日期】    991115
【裁判案由】    毒品危害防制條例
【裁判全文】
臺灣高等法院臺南分院刑事判決         99年度上訴字第993號
上  訴  人  甲○○
即  被  告
上列上訴人因違反毒品危害防制條例案件，不服臺灣臺南地方法
院99年度訴字第1186號，中華民國99年9 月28日第一審判決（起
訴案號：臺灣臺南地方法院檢察署99年度毒偵字第1223號、第13
91號），提起上訴，本院判決如下：
    主  文
上訴駁回。
    理  由
一、按刑事訴訟法第350 條、第361 條、第362 條、第367 條規
    定，不服地方法院之第一審判決而上訴者，須提出上訴書狀
    ，並應敘述具體理由，為上訴必備之程式；其所提出之書狀
    未敘述上訴理由，或僅曾以言詞陳述上訴理由者，均應於上
    訴期間屆滿後20日內補提理由書於第一審法院。第一審法院
    經形式審查，認逾期未補提上訴理由者，應定期間先命補正
    ；逾期未補正者，為上訴不合法律上之程式，應以裁定駁回
    。倘已提出上訴理由，但所提非屬具體理由者，則由第二審
    法院以上訴不合法律上之程式，判決駁回。而所謂具體理由
    ，必係依據卷內既有訴訟資料或提出新事證，指摘或表明第
    一審判決有何採證認事、用法或量刑等足以影響判決本旨之
    不當或違法，而構成應予撤銷之具體事由，始克當之（例如
    ：依憑證據法則具體指出所採證據何以不具證據能力，或依
    憑卷證資料，明確指出所為證據證明力之判斷如何違背經驗
    、論理法則）；倘僅泛言原判決認定事實錯誤、違背法令、
    量刑失之過重或輕縱，而未依上揭意旨指出具體事由，或形
    式上雖已指出具體事由，然該事由縱使屬實，亦不足以認為
    原判決有何不當或違法者（例如：對不具有調查必要性之證
    據，法院未依聲請調查亦未說明理由，或援用證據不當，但
    除去該證據仍應為同一事實之認定），皆難謂係具體理由，
    俾與第二審上訴制度旨在請求第二審法院撤銷、變更第一審
    不當或違法之判決，以實現個案救濟之立法目的相契合，並
    節制濫行上訴（最高法院97年度台上字第892 號判決）。
二、經查：
  (一)上訴人即被告甲○○前於民國90年間，曾因施用毒品案件，
    經原審法院裁定送觀察、勒戒後，認有繼續施用毒品之傾向
    ，再經同院裁定送強制戒治，於91年3 月13日停止強制戒治
    釋放併付保護管束，91年5 月24日保護管束期滿未經撤銷，
    視為執行完畢；又於92年間，因施用毒品案件，經原審法院
    以92年度易字第107 號判處有期徒刑5 月確定，於93年5 月
    9 日執行完畢；再於95年間，因施用毒品案件，分別經原審
    法院以95年度訴字第396 號、1691號判決，判處有期徒刑1
    年及1 年4 月確定，嗣各減刑為有期徒刑6 月及8 月確定，
    並接續執行至97年3 月15日執行完畢。詎仍不知悔悟，復基
    於施用第一級、第二級毒品之犯意，於99年5 月7 日晚間6
    時許，在台南縣仁德鄉○○路589 號住處內，分別以針筒注
    射及鋁箔紙燒烤吸食方式，施用第一級毒品海洛因、第二級
    毒品甲基安非他命各1 次，復於同年月18日晚間6 時許，在
    同上處所，分別以針筒注射及鋁箔紙燒烤吸食方式，施用第
    一級毒品海洛因、第二級毒品甲基安非他命各1 次。嗣分別
    於同年月8 日晚間6 時許、同年月19日下午2 時許，經警取
    得其同意後採尿送驗，結果呈嗎啡、可待因、甲基安非他命
    及安非他命陽性反應，而查知上情。案經臺南市警察局第一
    分局及臺南縣警察局報請臺灣臺南地方法院檢察署檢察官偵
    查起訴。
  (二)上開犯罪事實，業據被告甲○○供認不諱，且有被告採尿同
    意書、臺南市警察局第一分局尿液檢體委驗單、臺南市警送
    採血紀錄單、臺南縣警局毒品犯罪嫌疑人尿液採驗作業管制
    紀錄清冊及長榮大學毒物研究中心出具之尿液確認報告各1
    紙附卷可佐，堪認被告自白與事實相符，應屬可採。
    按施用第一、二級毒品，毒品危害防制條例第10條定有處罰
    明文。惟基於刑事政策，對合於一定條件之施用者，則依同
    條例第20條、第23條規定，施以觀察、勒戒及強制戒治之保
    安處分。該條例於92年7 月9 日修正公布，自93年1 月9 日
    施行，其中第20條、第23條將施用毒品之刑事處遇程序，區
    分為「初犯」、「5 年內再犯」及「5 年後再犯」。依其立
    法理由說明：「初犯」，經觀察、勒戒或強制戒治後，應為
    不起訴處分或不付審理之裁定；經觀察、勒戒或強制戒治執
    行完畢釋放後，「5 年內再犯」者，因其再犯率甚高，原實
    施之觀察、勒戒及強制戒治既已無法收其實效，爰依法追訴
    或裁定交付審理。至於經觀察、勒戒或強制戒治執行完畢釋
    放後，「5 年後再犯」者，前所實施之觀察、勒戒或強制戒
    治已足以遮斷其施用毒品之毒癮，為期自新及協助其斷除毒
    癮，仍適用「初犯」規定，先經觀察、勒戒或強制戒治之程
    序。從而依修正後之規定，僅限於「初犯」及「5 年後再犯
    」2 種情形，始應先經觀察、勒戒或強制戒治程序，不能逕
    行起訴，亦即設為施用毒品罪起訴條件之限制。倘被告於5
    年內已再犯，經依法再為保安處分或追訴處罰者，縱其第三
    次（或第三次以上）施用毒品之時間，在初犯之保安處分執
    行完畢釋放5 年以後，即非屬「5 年後再犯」之情形，且因
    前有「5 年內再犯」情形，顯見其再犯率甚高，原實施之保
    安處分無法收其實效，毋庸仍予寬典處遇，而應依該條例第
    10條逕予刑罰制裁。
    本件被告前因施用毒品案件，經依原審法院以90年度毒聲字
    第896 號裁定送觀察、勒戒後，認有繼續施用毒品之傾向，
    復經原審法院裁定令入戒治處所施以強制戒治，於91年3 月
    13日因停止戒治處分釋放出所併付保護管束，指揮書執行完
    畢日期為91年5 月24日。嗣於該強制戒治執行完畢5 年內之
    92年間，再犯施用毒品案，經原審法院以92年度易字第107
    號判決判處有期徒刑5 月確定，於93年5 月9 日執行完畢；
    又於95年間，因施用毒品案件，分別經原審法院以95年度訴
    字第396 號、1691號判決，判處有期徒刑1 年及1 年4 月確
    定，嗣各減刑為有期徒刑6 月及8 月確定，接續執行至97年
    3 月15日執行完畢，有臺灣高等法院被告前案紀錄表及臺南
    地方法院檢察署刑案資料查註紀錄表各1 份附卷可稽。被告
    於上開觀察勒戒執行完畢後，既曾於5 年內再犯毒品危害防
    制條例第10條之罪，並經判刑確定，則其於99年5 月7 日及
    18日再度施用毒品之犯行，雖距離初犯時已逾5 年，亦與單
    純「5 年後再犯」之情形有別，仍應依毒品防制條例第10條
    規定予以追訴、處罰（最高法院97年度台非字第528 號判決
    、最高法院97年度第5 次刑事庭會議決議參照）。
  (三)原審法院以被告在審判程序中就被訴事實為有罪之陳述，裁
    定依簡式審判程序審理，論以毒品危害防制條例第10條第1
    項、第2 項之施用第一級、第二級毒品罪，依累犯規定加重
    其刑，並審酌被告前因施用毒品案件經觀察勒戒、強制戒治
    及刑罰執行完畢後，又再度施用毒品，顯見其戒除毒癮之意
    志薄弱，惟念施用毒品乃自戕一己之身體健康，尚未害及他
    人，參酌被告犯罪後坦承施用第一、二級毒品犯行，態度尚
    佳，及其自99年5 月20日起，即自費在永康榮民醫院接受美
    沙酮治療等一切情狀，分別就施用第一級毒品2 罪各量處有
    期徒刑9 月；施用第二級毒品2 罪，各量處有期徒刑5 月，
    定應執行刑有期徒刑1 年10月，經核並無認定事實錯誤、量
    刑瑕疵或違背法令之情形。
  (四)上訴人即被告雖以：「上訴人所犯之罪乃一時糊塗所致，且
    警方皆未查獲藥物，非現行犯，上訴人現已戒毒，亦深感悔
    悟，再因上訴人之母親身體不好，須上訴人照顧，請法官予
    以輕判」云云為由，提起上訴。惟按量刑之輕重，屬事實審
    法院得依職權自由裁量之事項，苟已斟酌刑法第57條各款所
    列情狀，而未逾越法定刑度，不得遽指為違法。此外，上訴
    人並未具體指出原判決有何違法或不當之處，亦未依據卷內
    既有訴訟資料或提出新事證，指摘或表明第一審判決有何採
    證認事、用法或量刑等足以影響判決本旨之不當或違法，而
    構成應予撤銷之具體事由，自非具體之上訴理由，其上訴不
    符法定程式，爰不經言詞辯論逕予判決駁回。
三、據上論斷，應依刑事訴訟法第367 條前段、第372 條判決如
    主文。
中    華    民    國    99    年    11    月    15    日
                  刑事第三庭  審判長法  官  陳義仲
                                    法  官  蔡勝雄
                                    法  官  楊清安
以上正本證明與原本無異。
施用第一級毒品部分，如不服本判決應於收受送達後10日內向本
院提出上訴書狀，其未敘述上訴理由者，並得於提起上訴後10日
內向本院補提理由書（均須按他造當事人之人數附繕本）「切勿
逕送上級法院」。
施用第二級毒品部分不得上訴。
                                    書記官  蔡蘭櫻
中    華    民    國    99    年    11    月    15    日
附錄本案論罪科刑法條：
毒品危害防制條例第10條：
施用第一級毒品者，處6 月以上5 年以下有期徒刑。
施用第二級毒品者，處3 年以下有期徒刑。

司法院資訊處製作；財團法人民間司法改革基金會備份。
